【裁判字號】    95,保險,1
【裁判日期】    950725
【裁判案由】    損害賠償
【裁判全文】
臺灣宜蘭地方法院民事判決               95年度保險字第1號
原      告  乙○
訴訟代理人  陳倉富律師
被      告  新安東京海上產物保險股份有限公司
法定代理人  丙○○
訴訟代理人  甲○○
上列當事人間請求損害賠償事件，本院於95年7月4日言詞辯論
終結，判決如下：
    主  文
原告之訴及假執行之聲請均駁回。
訴訟費用由原告負擔。
    事實及理由
一、原告主張：訴外人楊清貴於民國92年8月25日與被告簽訂個
    人責任附加傷害保險契約，保險單編號為1600第
    92APAZ300128，主契約名稱為個人責任險，附加契約為「個
    人傷害保險」新臺幣（下同）5,000,000元，指定其母即原
    告為受益人。嗣被保險人即訴外人楊清貴於93年5月3日因天
    氣炎熱於台北捷運工地工作時發生嚴重暈眩、熱中暑，遂先
    行返家休息，於當日返家後於下午五時許突發生嘔吐、呼吸
    困難，經緊急送往臺灣礦工醫院途中死亡。依訴外人楊清貴
    與被告簽訂之個人傷害保險契約條款第2條規定：「被保險
    人於本契約有效期間內，因遭受意外傷害事故，致其身體蒙
    受傷害並而致殘廢或死亡時，本公司依照本契約約定，給付
    殘障保險金或身故保險金或喪葬費用保險金。」、「前項所
    稱『意外傷害事故』，指非由疾病所引起的外來突發事故。
    」原告隨即於93年10月13日向被告申請理賠，請求給付賠償
    金，被告於收受原告之請求給付保險金之通知後，竟以被保
    險人非意外死亡，拒絕理賠。被告雖主張臺灣基隆地方法院
    檢察署相驗屍體證明書所載訴外人楊清貴死亡方式為「病死
    或自然死」，死亡原因「甲：心因性休克」、「乙（甲之原
    因）：心血管病變」，並依此判定非意外傷害事故非屬保單
    承保範圍，惟觀諸臺灣基隆地方法院檢察署相驗卷宗及臺灣
    礦工醫院急診病歷，並無任何可資證明訴外人楊清貴於93年
    5 月3日死亡前曾發生任何心血管疾病之記載，且並無證據
    顯示係由疾病所引發，且訴外人楊清貴生前身體強壯，亦無
    任何疾病，又被告亦未曾舉證提出訴外人楊清貴生前患有任
    何心血管疾病之就醫紀錄，是原告請求給付保險金，依保險
    契約所約定，自已符合賠償要件。另按保險法第34條第1項
    、第2項規定：「保險人應於要保人或被保險人交齊證明文
    件後，於約定期限內給付賠償金額。無約定期限者，應於接
    到通知後十五日內給付之。」、「保險人因可歸責於自己之
    事由致未在前項規定期限內為給付者，應給付遲延利息年利
    一分。」且依系爭個人傷害保險契約第13條規定：「被保險
    人於本契約有效期間內遭受第2條的約定意外傷害事故時，
    要保人、被保險人或受益人應於知悉意外傷害事故發生後10
    日內，將事故狀況及被保險人的傷害程度，通知本公司。並
    於通知後儘速檢具所需文件向本公司申請給付保險金。本公
    司應於收齊前項文件後15日內給付保險金。逾期本公司應按
    年息1分（10%）加計利息給付。但逾期事由可歸責於被保險
    人或受益人者，本公司得不負擔利息。」。被告以訴外人楊
    清貴係非意外死亡之由迄今拒絕給付保險金，為可歸責於被
    告之事由未於15日內給付保險金，則原告保險法及保險契約
    規定，自得請求被告給付自93年10月29日起按年息百分之十
    計算之利息等語。並聲明：(一)被告應給付原告5,000,000元
    ，及自93年10月29日起至清償日止，按年息百分之十計算之
    利息。(二)原告願供擔保，請准宣告假執行。
二、被告則以：依原告所提臺灣礦工醫院的診斷證明書、臺灣基
    隆地方法院檢察署的相驗屍體證明書，關於被告的死因都是
    病死及自然死亡，並非意外死亡等語，資為抗辯。並聲明：
    駁回原告之訴，如受不利判決，願供擔保請准宣告免為假執
    行。
三、本院之判斷：
(一)、原告主張訴外人楊清貴與被告簽訂個人責任附加傷害保險契
    約，關於「個人傷害保險」保險金金額為5,000,000元，並
    指定原告為受益人。嗣訴外人楊清貴於93年5月3日因發生嘔
    吐、呼吸困難等情形，經緊急送往臺灣礦工醫院途中死亡等
    情，此為被告所不爭執，並有原告提出之保險單、個人傷害
    保險契約條款、理賠申請書、臺灣礦工醫院急診病歷等影本
    為證，並經本院調閱臺灣基隆地方法院檢察署93年度相字第
    174號相驗卷宗審核屬實，原告此部分之主張應堪信為真實
    。
(二)、依系爭個人傷害保險契約條款第2條規定：「被保險人於本
    契約有效期間內，因遭受意外傷害事故，致其身體蒙受傷害
    並而致殘廢或死亡時，本公司依照本契約約定，給付殘障保
    險金或身故保險金或喪葬費用保險金。」、「前項所稱『意
    外傷害事故』，指非由疾病所引起的外來突發事故。」，是
    上開保險契約約定之保險事故係指外來突發事故致身體蒙受
    傷害或因而殘廢或死亡。而所謂外來之意義，係限定引起事
    故之原因出於自身以外之事故。另所謂突發的情況，即外在
    環境急速的變化，以致不可預期或出乎預料之外。而於滿足
    上開二要件下，始能謂係外來而突發之事故。而關於訴外人
    楊清貴於93年5月3日送醫前之情形，依證人陳嬿如於警訊中
    陳稱：「（楊員是何原因被送至醫院急救？請詳述）他大概
    是在93年5月3日17時左右從台北南港路366巷的工地，回到
    他在基隆市○○區○○街41號2樓的公司，當時他就跟我說
    他人不舒服，好像快要昏倒了，想睡覺，我就問他要不要去
    看醫生，他跟我說他可能是這2天沒睡飽，他要睡一下，他
    在剛回來的時候有想要吐的動作，但是沒有吐出東西；然後
    在17時40分左右，他叫員工進來房間交代他們明天工作的進
    度，他進房間睡覺的時候，我也在同一房間裡面打電腦，後
    來大約在17時50分左右我就聽到他發出怪聲音，我去看他就
    發現沒有呼吸，我馬上叫我弟弟打119叫消防隊，大約在十
    分鐘後消防隊就先來對他急救，之後馬上用救護車送他去礦
    工醫院。」（參見臺灣基隆地方法院檢察署93年度相字第
    174號卷93年5月3日警訊筆錄），依證人陳嬿如之警訊中陳
    述，訴外人楊清貴於當日5時許自工地返回公司時，即表明
    身體有不適之情形，而於5時40分交代員工事項後，即於5時
    50 分由證人陳嬿如發現呼吸停止而送醫急救，而關於訴外
    人楊清貴死亡之原因，經臺灣基隆地方法院檢察署檢察官督
    同法醫師相驗後，為「心因性休克」，則參酌訴外人楊清貴
    送醫前之情形，自難認係外來之意外事故所致。雖證人陳嬿
    如於警訊中亦陳述：「消防隊到場之前，我和弟弟還有公司
    的員工有對他急救，我們把他扶起來拍他的背部，之後再壓
    他的肚子他就有嘔吐，之後消防隊有向我說，楊員的情況可
    能是異物哽塞氣管所致。」（參見前揭警訊筆錄），而關於
    訴外人楊清貴是否因嘔吐物阻塞呼吸道窒息致死，依臺灣礦
    工醫院95年4月11日（95）礦醫事字第078號函檢送之訴外人
    楊清貴之急診病歷資料，訴外人楊清貴於到院前已死亡，並
    經急診醫師施以插氣管內管及呼吸器使用後仍急救無效，惟
    依病歷記載及基隆地法院檢察署檢察官相驗後，訴外人楊清
    貴之口腔及氣管內並無嘔吐物殘留，亦難認訴外人楊清貴係
    因嘔吐物阻塞呼吸道窒息死亡。
(三)、按當事人主張有利於己之事實者，就其事實有舉證之責任，
    民事訴訟法第277條前段定有明文。依上開說明，原告就訴
    外人楊清貴是否因個人傷害保險條款規定之意外傷害事故而
    致死亡，此部分未能提出相關證據證明，從而原告請求
    給付5,000,000元，及自93年10月29日起至清償日止，按年
    息百分之十計算之利息，為無理由，應予駁回。又原告之訴
    既經駁回，其假執行之聲請應併予駁回。
四、結論：本件原告之訴為無理由，依民事訴訟法第78條，判決
    如主文。
中    華    民    國    95    年    7     月    25    日
                          臺灣宜蘭地方法院民事庭
                              法  官  辜  漢  忠
正本與原本無異。
如對本判決上訴，須於判決送達後20日內向本院提出上訴狀 (須
附繕本)。
中    華    民    國    95    年    7     月    27    日
                              書記官  陳  憲  文


司法院資訊處製作；財團法人民間司法改革基金會備份。
